【裁判字號】    98,消債清,40
【裁判日期】    980604
【裁判案由】    聲請清算程序
【裁判全文】
臺灣高雄地方法院民事裁定            98年度消債清字第40號
聲  請  人  乙○○
代  理  人  甲○○
上列當事人因消費者債務清理事件聲請清算及保全處分，本院裁
定如下：
    主  文
聲請人乙○○自民國九十八年六月四日下午四時起開始清算程序
。
命司法事務官進行本件清算程序。
保全處分之聲請駁回。
    理  由
一、按債務人不能清償債務或有不能清償之虞者，得依本條例所
    定更生或清算程序，清理其債務；債務人於法院裁定開始更
    生程序或許可和解或宣告破產前，得向法院聲請清算，消費
    者債務清理條例（下稱消債條例）第3 條、第80條前段定有
    明文。蓋經濟上陷於困境之消費者，既已無力償債，如任其
    情勢惡化，自謀出路，債權人終或仍無法受償，且恐怕衍生
    更大之社會問題，法律上自不得不謀求妥適解決之道。故上
    開條文所謂「不能清償或有不能清償之虞」，自應綜合債務
    人之財產、信用、收支與其所負全部債務等狀況，評估其負
    債是否大於資產，已無償債能力，或即使仍得勉力清償，但
    是否因而難以維持基本生活，而有不能清償之虞等情，為其
    判斷之準據。又法院開始清算程序之裁定，應載明其年、月
    、日、時，並即時發生效力；法院裁定開始更生或清算程序
    後，得命司法事務官進行更生或清算程序，必要時得選任律
    師、會計師或其他適當之自然人或法人一人為監督人或管理
    人，消債條例第83條第1 項、第16條第1 項亦分別定有明文
    。
二、聲請意旨略以：聲請人於民國95年間依金融主管機關協調成
    立之中華民國銀行公會會員辦理消費金融案件無擔保債務協
    商機制與各債權銀行達成分期還款協議，同意自95年12月起
    ，分100 期，利率6.88% ，每月新臺幣（下同）25,249元依
    各債權銀行債權金額比例清償各項債務至全部清償為止，惟
    聲請人本身並無工作收入，僅依靠配偶及子女供應生活費用
    ，惟96年11月間配偶與子女供給之生活費減少為20,000元，
    扣除每月必要生活支出10,000元，已不足償還上開金額，又
    聲請人目前59歲，已無力償還高達4,141,258 元之債務，是
    聲請人未依前開分期還款協議繼續履行，乃不可歸責於聲請
    人之事由所致，且聲請人現已不能清償債務，爰聲請准予裁
    定清算及保全處分等語。
三、經查：
  (一)聲請人於95年間乃依金融主管機關協調成立之中華民國銀行
    公會會員即最大債權銀行中國信託商業辦理消費金融案件無
    擔保債務協商機制與無擔保債權人達成分期還款協定，同意
    自95年12月份起，分100 期，利率6.88% ，每月新臺幣（下
    同）25,249元依各債權銀行債權金額比例清償各項債務至全
    部清償為止，而聲請人於協商成立後履行繳納協商款10期，
    惟現已毀諾未依該協定繼續履行分期償還乙節，此有中國信
    託銀行通知函、無擔保債務還款計劃書、還款證明、財團法
    人金融聯合徵信中心當事人綜合信用報告書等件在卷可稽，
    堪信為真實。
  (二)而聲請人95、96年度申報所得為162,846 元、0 元，名下有
    土地及房屋各1 筆，聲請人自陳目前無業，亦無勞保投保資
    料，原靠子女補助每月生活費30,000元，嗣因子女經濟狀況
    變遷，目前每月僅餘20,000元等情，此有綜合所得稅各類所
    得資料清單、勞工保險被保險人投保資料表等件在卷足憑，
    尚非無據，自屬可採。
  (三)再者，聲請人主張其每月個人必要生活費10,162元，雖未提
    出全部基本生活開銷憑證，尚難遽認其主張為真，惟參酌聲
    請人居住於高雄市，依內政部公告之97年度高雄市低收入戶
    最低生活費，每人每月10,991元，係按照政府公布最近1 年
    平均每人消費支出（包含食品費、衣著鞋襪費、房租水電費
    、家居管理費、醫療保健費、交通通訊費、娛樂教育費及雜
    項支出）60% 訂定，已足以維持個人人格生存，而認聲請人
    主張之每月必要生活費用10,162元尚屬公允，堪以採信。
  (四)又聲請人於協議成立之95年度及其後之96年度有資料可查的
    月平均收入分別為13,570元及0 元，其協商成立當時之收入
    根本不足支付協商款，然而，聲請人於協商成立後，仍勉力
    持續繳款10期，顯見聲請人並非毫無履行分期還款協議之誠
    意即任意毀諾，而在聲請人無收入之情況下，自無法苛求聲
    請人將每月應繳協商款項轉嫁予配偶及子女共同負擔，則聲
    請人無法依協議繼續償還，顯係因客觀收入不足所致，並非
    肇因於協議後濫行支出或其他不利償還之行為，是聲請人主
    張其履行上揭分期還款協議顯有重大困難，且係不可歸責聲
    請人等語，應屬可採。
  (五)是截至97年6 月14日止，聲請人積欠有擔保債務為2,415,00
    0 元及無擔保債務為1,744,140 元，共計4,159,140 元，有
    卷附財團法人金融聯合徵信中心當事人綜合信用報告可參，
    聲請人既無工作收入，而配偶、子女所給予之金額僅餘10,0
    00元左右可供清償債務，與聲請人所負債務相較，顯有不能
    清償債務之情形。此外，本件又查無聲請人有消費者債務清
    理條例第6 條第3 項、第8 條或第82條第2 項所定駁回清算
    聲請之事由存在，是聲請人聲請本件清算，為有理由，應予
    准許；並依上開規定命司法事務官進行本件更生程序，爰命
    司法事務官進行本件清算程序。
四、又本件清算聲請業經准許，已無保全處分必要，爰裁定如主
    文第三項所示。
五、依消費者債務清理條例第11條第1 項、第83條第1 項、第16
    條第1 項，裁定如主文。
中    華    民    國    98    年    6     月    4     日
                      民事庭法      官  謝文嵐
裁定開始清算程序部分不得抗告，駁回保全處分部分得抗告。
本件已於98年6月4日下午4時公告。
本裁定就開始更生程序部分不得抗告。
如不服本裁定就駁回保全處分聲請部分，應於裁定送達後10日內
，以書狀向本院提出抗告，並繳納抗告費1,000 元。
中    華    民    國    98    年    6     月    4     日
                            書  記  官  楊銘仁


司法院資訊處製作；財團法人民間司法改革基金會備份。
